【裁判字號】    89,訴,1675
【裁判日期】    900718
【裁判案由】    妨害自由等
【裁判全文】
臺灣桃園地方法院刑事判決                        八十九年度訴字第一六七五號
    公  訴  人  臺灣桃園地方法院檢察署檢察官
    被      告  甲○○
右列被告因妨害自由等案件，經檢察官提起公訴（八十九年度偵字第八三四一號），
本院判決如左：
    主      文
甲○○共同意圖為自己不法之所有，以恐嚇使人將本人之物交付未遂，處有期徒刑柒
月，扣案之瓦斯罐壹瓶、電線塑膠條壹條、黑色塑膠袋壹個沒收之。
被訴傷害部分無罪。
    事      實
一、甲○○於民國八十九年六月二日中午十二時三十分許，因丁○○將丙○○（另案
    由本院審理中）曾說戊○○（已另案判決）有跪在丙○○面前之事，告訴戊○○
    ，致丙○○、戊○○二人不滿，乃邀甲○○共同前往桃園縣中壢市○○○街二一
    巷三號友人乙○○住處，三人於同日十三時許抵達，甲○○於附近巷口等候，由
    丙○○、戊○○共同前往找丁○○，並要求丁○○同至桃園縣中壢市○○○街三
    一號戊○○住處討論前開事，迨至戊○○住處，丙○○因與丁○○談論時發生口
    角，丙○○持水果刀要丁○○自行切掉手指，為丁○○所拒，丙○○和戊○○二
    人即臨時起意分持水果刀及木棍毆傷丁○○。丙○○繼稱要將丁○○載出去埋掉
    ，遂以電話通知年籍姓名不詳綽號「一龍」之成年男子開車前來，戊○○、丙○○、甲○○等人即基於剝奪他人行動自由之共同犯意聯絡，由戊○○、丙○○持
    戊○○住處所有之塑膠透明膠布（並未扣案）將丁○○眼睛貼起，再以其住處之
    電線塑膠條將丁○○雙手雙腳綑綁，迨綽號「一龍」男子前來，三人與綽號「一
    龍」之男子即基於同前剝奪他人行動自由之共同犯意聯絡，將丁○○強押上車，
    由戊○○、甲○○將丁○○夾坐於後座中間，綽號「一龍」之男子與丙○○則分
    別坐駕駛座及右前座，以此方式共同剝奪丁○○之行動自由。在車上丙○○先恐
    嚇丁○○稱要將之載去埋，繼脅問丁○○欲如何處理此事，丁○○原稱要請吃飯
    ，惟遭丙○○拒絕，戊○○等四人即基於意圖為自己不法所有之共同犯意聯絡，
    決定丁○○須拿出新臺幣（下同）二十萬元之紅包以解決此事，丁○○因心生畏
    懼而答應，四人又將丁○○帶回戊○○住處三樓，丙○○再以戊○○住處之黑色
    塑膠袋套住丁○○頭部，綽號「一龍」之男子亦協助將丁○○之手腳綁在一起，
    丙○○再以戊○○住處之瓦斯罐強灌瓦斯氣於套住丁○○頭部之塑膠袋內，使丁○○不支昏倒，嗣戊○○立即將丁○○叫醒，四人要求丁○○想辦法向家人或朋
    友拿錢，先問丁○○其父手機電話號碼，嗣因撥打不通而作罷，後丙○○因知丁○○和乙○○交情匪淺，即打電話予乙○○，並約定會面地點，由戊○○、甲○○負責看守丁○○，丙○○及綽號「一龍」之男子外出與乙○○會面，丙○○問
    乙○○願否為丁○○籌款並擔保交付二十萬元，乙○○稱願意，二人談妥後，乙○○、丙○○與綽號「一龍」之男子於同日下午十九時許返回戊○○住處，始將
    丁○○釋放，嗣經丁○○報警查獲而未取得財物，並扣得戊○○所有之水果刀乙
    把、木棍乙枝、瓦斯罐乙瓶、電線塑膠條乙條、黑色塑膠袋乙個等物。
二、案經丁○○訴由桃園縣警察局大園分局報請臺灣桃園地方法院檢察署檢察官偵查
    起訴。
    理      由
壹、有罪部分：
一、訊據被告甲○○矢口否認有妨害自由及恐嚇取財之犯行，辯稱：在戊○○住處並
    無人持膠帶貼被害人丁○○眼睛，妨害其自由，且被害人是自願上車與渠等至八
    德吃東西，在車內亦未恐嚇要求被害人交付二十萬，返回戊○○住處後，亦未見
    到任何人將丁○○頭部套住並灌瓦斯云云。惟查：
  （一）妨害自由部分：
        被告等人如右揭犯罪事實欄所述之妨害自由犯行，迭據告訴人丁○○於警訊
        （見八十九年度偵字第八三四一號卷第十八頁至第二十頁背面）、偵訊（見
        同上偵卷第六十六頁至第六十六頁背面）、及本院訊問時（見九十年三月七
        日訊問筆錄）指述綦詳，且據共犯戊○○於警訊（見同上偵卷第六頁至第九
        頁背面）、偵訊（見同上偵卷第六十頁至第六十一頁）、及本院審理時（本
        院八十九年十月三十一日、九十年五月二十三日訊問筆錄）供承無訛，並核
        與證人乙○○於警訊（見同上偵卷第四十一頁背面至第四十二頁）、偵訊時
        證述之情節（見同上偵卷第七十頁背面）相符，足見前揭共同被告戊○○之
        自白與事實相符。況被告甲○○亦於偵訊中供承：「有看到丁○○的腳被綁
        」、「（問：車上有何人？）我、戊○○、丙○○、及我不認識的人，一個
        腳被綁起來」等語（均見八十九年度偵緝字第八０九號卷第五頁背面至第六
        面）；且其於本院八十九年十二月八日訊問時亦供稱：「丁○○在那二、三
        小時的過程中有被押上車去」等語，益證被告等人有前述妨害自由之犯行。
        此外並有瓦斯罐乙瓶、電話塑膠條乙條、黑色塑膠袋乙個等物扣案足憑，是
        被告甲○○所涉妨害自由部分之犯行應堪認定。
  （二）恐嚇取財部分：
    １．被告等人如右揭犯罪事實欄所載之恐嚇取財犯行，迭據告訴人丁○○於警訊
        （見八十九年度偵字第八三四一號卷第十八頁背面至第二十頁）、偵訊（見
        同上偵卷第五十頁至第五十一頁、第五十五頁、第六十五頁至第六十六頁背
        面）、及本院審理時（見九十年三月七日訊問筆錄）指述其遭被告甲○○、
        丙○○、戊○○等人恐嚇要索二十萬元之情不移；核與共犯戊○○於警訊（
        見同上偵卷第七頁背面至第八頁背面）時供述之情；及戊○○於偵查中在看
        守書寫自白狀陳述：「．．．我們就上了一龍的車，在中壢市茄苳國小附近
        閒逛，在車上有人提議說包個紅包事情就算了，不然就把他埋掉（此話為張
        嫌所說），後來丁○○願意包紅包，所以就又回我家了」（見同上偵卷第四
        十五頁）等語相符。且戊○○於另案本院審理時雖略翻異前供稱：伊等雖有
        人說要將丁○○抓去埋，但是在丁○○稱要付錢之前說的等語（見本院九十
        年五月二十三日訊問筆錄），惟仍足證被告等人在車上有恐嚇被害人，及被
        害人在車上因受脅迫已稱要付款之情，堪認被害人丁○○之指述並非子虛。
        再參以，證人乙○○亦於警訊中證稱：「到了十七時多許，丙○○便打電話
        給我，．．．丙○○跟我說丁○○值不值得我去救他，我說值得，當時「一
        龍」在場，丙○○說既然值得你就擔保他，並叫我一個半月拿二十萬元給他
        ，我便答應他，張（明宗）便帶我至戊○○家帶丁○○走」等語（見同上偵
        卷第四十一頁背頁至第四十二頁）、於偵訊中證稱：丙○○有叫伊拿出二十
        萬元，叫伊作擔保人，保證一個月內交二十萬給他，後係因丁○○說已報警
        ，不用拿二十萬給丙○○等語（見同上偵卷第七十一頁），亦核與前開告訴
        人指述之情相符，是被告等人確有恐嚇取財之犯行，至堪認定。
    ２．被告甲○○雖辯稱：被害人是自願上車與渠等至八德吃東西，渠等在車內並
        未恐嚇要求被害人交付二十萬云云。惟查，其於偵訊中業供承：「（問：車
        上有何人？）我、戊○○、丙○○、及我不認識的人，一個腳被綁起來」、
        「（問：有無聽到丙○○向被綁腳的那個人，叫他拿二十萬元出來解決？）
        這是戊○○講的」等語（見八十九年度偵緝字第八０九號卷第五頁背面至第
        六面背面），則其嗣於本院八十九年十二月八日訊問時先翻稱：「我們去八
        德『逛街』，我在車上沒有聽到丙○○對丁○○恐嚇，八德逛玩街後，我們
        五人一起回到戊○○家中」云云；繼又於九十年七月四日本院訊問時翻稱：
        渠等當時是要去八德「吃東西」，『吃完麵』才返回戊○○住處云云，其嗣
        後翻異前供，且所供齟齬矛盾，顯係卸責之詞，洵不足採。
  （三）證人乙○○嗣雖於本院審理時翻稱：「在戊○○家中，我沒有看到丁○○被
        打，我只是聽到後面很吵．．．我也沒有看到丙○○拿水果刀砍傷丁○○」
        、「丁○○沒有叫我幫他準備二十萬元」、「當天下午接到丙○○電話叫我
        到被告（戊○○）家，我到的時候我也坐下來，有問丁○○有無怎樣，他沒
        有說什麼」，並稱伊在警訊中所述不實在云云，惟查證人乙○○於警訊、偵
        訊中之證述甚為一致且明確，卻於本院訊問時大幅翻異前供，包括戊○○、
        丙○○傷害被害人等為共犯戊○○、丙○○所自承之部分亦均翻稱未見聞云
        云，顯與事實不符，堪認係事後迴護被告之詞，自不足為有利於被告之認定
        。
  （四）至共犯丙○○於本院訊問時，雖亦否認妨害被害人丁○○之自由，及否認有
        恐嚇被害人要其拿出二十萬元之犯行，惟丙○○為本案之主犯，其在法院訊
        問有關當日妨害自由及恐嚇取財部分之犯行時，均推稱不清楚或辯稱已先行
        離去云云，自難期其為真實之供述，所辯核亦係屬畏罪卸責之詞，自不足採
        ，附此敘明。
  （五）綜上，本件事證明確，被告甲○○前述犯行洵堪認定，應予依法論科。
二、核被告甲○○所為，係犯刑法第三百零二條第一項之妨害自由罪、及第三百四十
    六條第三項、第一項之恐嚇取財未遂罪。公訴人雖未引用刑法第三百四十六條第
    三項、第一項之條文，惟於起訴書之犯罪事實欄已敘明：丙○○於車內恐嚇被害
    人稱打算拿二十萬解決，還是將之埋掉，後又返回被告住處，打電話告知乙○○
    需攜帶二十萬等之事實，是被告等所犯恐嚇取財未遂罪部分，應認業經起訴，本
    院自應加以裁判。又被告甲○○與丙○○、戊○○、綽號「一龍」之成年男子就
    妨害自由罪及恐嚇取財未遂罪部分，均有犯意聯絡和行為分擔，為共同正犯。被
    告所犯前開妨害自由罪及恐嚇取財未遂罪間，有方法結果之牽連關係，為裁判上
    一罪，應從一重之恐嚇取財未遂罪論處。被告等人已著手於恐嚇取財之犯行，尚
    未取得財物，為未遂犯，應依刑法第二十六條前段之規定減輕其刑。爰審酌被告
    與被害人素不相識，竟與其他共犯共同對被害人為本件犯行、渠等犯罪手段兇殘
    、對被害人所生之傷害非輕、及被告否認犯行等一切情狀，量處如主文所示之刑
    ，以資懲儆。扣案之瓦斯罐乙瓶、電線塑膠條乙條、黑色塑膠袋乙個等物，均為
    共犯戊○○所有，且為被告等供犯罪所使用之物，業據共犯戊○○於另案審理時
    供述綦詳，爰依刑法第三十八條第一項第二款之規定宣告沒收。至共犯丙○○所
    用貼住被害人丁○○眼睛之塑膠透明膠布，雖共犯戊○○供稱為其住處所有，惟
    未扣案，且被告供稱該些塑膠透明膠布已不知去向，顯已滅失，爰不為沒收之宣
    告。至扣案之白色麻袋乙個，並非供被告等犯罪所用之物，而扣案之水果刀乙把
    、木棍乙枝係由共犯戊○○、丙○○犯傷害罪所分持使用之物，與本件被告無關
    ，爰均不另為沒收之諭知，附此敘明。
三、公訴意旨另以：被告甲○○與丙○○、戊○○基於共同犯意聯絡，在乙○○住處
    強押被害人丁○○至被告戊○○住處，因認被告此部分之行為亦涉犯妨害自由罪
    嫌。惟按犯罪事實應依證據認定之，無證據不得推定其犯罪事實，刑事訴訟法第
    一百五十四條定有明文。經查，告訴人丁○○於警訊中係稱：遭被告等將之「騙
    到」被告戊○○住處（見八十九年度偵字第八三四一號卷第十五頁）；於偵訊中
    亦稱：「他們叫我跟他們一起到戊○○家聊天」、「（途中有）在環中東路的檳
    榔攤（買東西）」（見同上偵卷第六十五頁）；「是我自己騎機車到戊○○家」
    （見同上偵卷第五十頁）；於本院訊問時亦證稱：戊○○坐到伊機車後座，說：
    走啊一起去，何必這樣，伊即至被告之住處等語（見本院九十年三月七日訊問筆
    錄），是綜合告訴人所述上情，被害人斯時對於是否同至戊○○住處，仍有自主
    意志之決定權，自難認被告等人斯時係以剝奪被害人行動自由之方式，強制被害
    人騎機車至戊○○住處，此部分原應諭知被告無罪，惟公訴人認被告此部分之犯
    行與前開經論罪科刑之妨害自由部分，有接續犯之實質上一罪關係，爰不另為無
    罪之諭知。
貳、無罪部分：
  一、公訴意旨另以：被告甲○○與被告戊○○、丙○○基於共同傷害犯意之聯絡，
      於前述日、時，在戊○○住處，由丙○○持水果刀砍傷丁○○，戊○○持木棍
      打傷丁○○臉部，因認被告甲○○涉有共同傷害之罪嫌。
  二、按犯罪事實應依證據認定之，無證據不得推定其犯罪事實，刑事訴訟法第一百
      五十四條定有明文；又認定不利於被告之事實，須依積極證據，苟積極證據不
      足為不利於被告事實之認定時，即應為有利於被告事實之認定，更不必有何有
      利之證據。此最高法院三十年上字第八一六號著有判例。另所謂證據，參照最
      高法院五十三年台上字第二七五０號判例要旨所示，係指適於為被告犯罪之證
      明者而言。此外，法院就犯罪事實之判斷，須受倘有懷疑，則從被告利益為解
      釋之原則所支配，若存在被告並未罹犯被訴罪行之合理懷疑，即不能置此合理
      懷疑於不顧，自不能遽論被告犯有被訴之犯罪事實，更為刑事訴訟法之當然法
      理，是最高法院亦曾著有判例要旨謂：「‧‧‧‧然而無論直接或間接證據，
      其為訴訟上之證明，須於通常一般之人均不致有所懷疑而得確信其為真實之程
      度者，始得據為有罪之認定，倘其證明尚未達到此一程度，而有合理之懷疑存
      在時，事實審法院復已就其心證上理由予以闡述，敘明其如何無從為有罪之確
      信，尚不得任意指為違法。」（七十六年台上字第四九八六號判例參照）。
  三、公訴人認被告甲○○與丙○○、戊○○共同涉犯傷害之罪嫌，無非係以被害人
      丁○○之指述及共犯丙○○毆打丁○○時，被告甲○○在旁觀看等情為據。惟
      訊據被告甲○○堅決否認有共同傷害之犯行，辯稱：伊當時在打電腦，對於丁○○被毆之事並不知情等語。經查：
  （一）共犯丙○○、戊○○於毆打丁○○時，被告甲○○坐在電腦椅上觀看等情，
        業據共犯戊○○於偵訊時供述在卷，且觀諸卷內所附戊○○住處現場圖，被
        告辯稱其斯時正在打電腦之該電腦桌，即在客廳內之正中央圓桌沙發旁，衡
        情，被害人丁○○被毆時，被告甲○○顯難倭為不知，是被告甲○○辯稱伊
        不知丁○○被毆之情，自不足採，合先敘明。
  （二）惟公訴人既亦認被告甲○○未出手毆打被害人，則本院所應進一步探究者為
        被告甲○○是否與共犯丙○○、戊○○就傷害部分亦具有共同犯意之聯絡？
        訊之共犯丙○○於本院訊問時供稱：係因起口角才拿水果刀揮被害人等語（
        見九十年七月四日審理筆錄）；共犯戊○○亦供稱：「丁○○受傷是因為我
        們之間有口角，我跟丙○○才動手打他」、「我們動手打丁○○時，被告（
        指甲○○）沒有講話也沒有動手」等語（見本院卷九十年一月九日訊問筆錄
        ）等語；另證人乙○○於偵訊時亦證稱：丙○○質問丁○○事情，後來就發
        生口角（見同上偵卷第七十頁背面）等語，其三人所述互核相符。準此，共
        犯丙○○與戊○○毆傷被害人之舉動，既係因與被害人一時口角，臨時起意
        而為，參以，被害人丁○○於偵訊中陳稱：甲○○、戊○○、乙○○都很怕
        丙○○；共犯戊○○亦迭供稱：伊不敢反抗丙○○（見同上偵卷第六十頁背
        面）等語，衡諸上情，被告甲○○雖當時亦在客廳目睹被害人受傷之情，惟
        苟無更積極之證據，實難遽認其與被告丙○○、戊○○就傷害部分有何傷害
        犯意之聯絡。況當時在場觀看者尚有證人乙○○，公訴人亦未對之論以共同
        傷害罪，揆諸前開判例所揭櫫之意旨，本院就犯罪事實之判斷，須依倘有懷
        疑，則從被告利益為解釋之原則，若存在被告並未罹犯被訴罪行之合理懷疑
        ，即不能置此合理懷疑於不顧，是本件自難僅憑被告甲○○在場觀看之事實
        ，即遽認被告有傷害之犯意。此外，復查無其他事證足證被告有前開公訴人
        所指訴之共同傷害犯行，揆諸前開條文，自應諭知無罪之判決。
據上論斷，應依刑事訴訟法第二百九十九條第一項前段、第三百零一條第一項，刑法
第二十八條、第三百零二條第一項、第三百四十六條第三項、第一項、第二十六條前
段、第五十五條、第三十八條第一項第二款，罰金罰鍰提高標準條例第一條前段，判
決如主文。
本案經檢察官胡原龍到庭執行職務。
中        華        民        國      九十      年    七    月    十八  日
                                      臺灣桃園地方法院刑事第六庭
                                          法  官   林  曉  芳
右正本證明與原本無異。
如不服本判決，應於判決送達後十日內向本院提出上訴狀（應附繕本），上訴於臺灣
高等法院。
                                          書記官   巫  孟  蓉
中        華        民        國       九十     年    七    月    十九  日
附論罪科刑依據之法條：
刑法第三百零二條
私行拘禁或以其他非法方法，剝奪人之行動自由者，處五年以下有期徒刑、拘役或三
百元以下罰金。
因而致人於死者，處無期徒刑或七年以上有期徒刑，致重傷者，處三年以上十年以下
有期徒刑。
刑法第三百四十六條
意圖為自己或第三人不法之所有，以恐嚇使人將本人或第三人之物交付者，處六月以
上五年以下有期徒刑，得併科一千元以下罰金。
以前項方法得財產上不法之利益或使第三人得之者，亦同
前二項之未遂犯，罰之。


司法院資訊處製作；財團法人民間司法改革基金會備份。
